【裁判字號】    89,上易,133
【裁判日期】    890331
【裁判案由】    詐欺
【裁判全文】
臺灣高等法院刑事判決                            八十九年度上易字第一三三號
    上  訴  人
    即  被  告  乙○○
右上訴人因詐欺案件，不服臺灣板橋地方法院八十八年度易字第二九一八號，中華民
國八十八年十二月八日第一審判決（起訴案號：臺灣板橋地方法院檢察署八十七年度
偵字第一二四四號）提起上訴，本院判決如左：
    主  文
上訴駁回。
乙○○緩刑肆年。
    事  實
一、乙○○曾於民國七十五年間，因賭博案件，經臺灣板橋地方法院判處有期徒刑三
    月，併科罰金一千元確定，而於七十五年十二月九日易科罰金執行完畢（非累犯
    ），仍不知悔改，意圖為自己不法之所有，於八十五年八月中旬，持其自己製作
    之「球館每日、月、年營收分析表」及「股東名冊」向甲○○詐稱：欲在苗栗市
    ○○路土地與地主丙○○共同投資興建保齡球館，股東代表為乙○○及丙○○，
    甲○○若投資則可歸屬乙○○名下，且將來球館興建完成後貸款，即可自所貸得
    之款項中全數退回投資之股金，股份則可加倍計算云云，使甲○○陷於錯誤，而
    先後於八十五年十月八日在臺北縣中和市○○路三十七巷五號二樓甲○○住處，
    及於八十五年十二月六日在苗栗球館處，將投資款項新台幣（下同）七十萬元及
    一百七十五萬元交付予乙○○，詎乙○○於收取上開款項後，自己並未出資，亦
    未將款項全數投資球館，反而將其中一百多萬元用供清償個人債務外，其餘款項
    約一百萬元雖以其名義投資於球館之興建，惟於球館興建中，乙○○因個人需要
    ，陸續將股金調借花用，致球館興建完成後，因無法再提出資金而與丙○○拆夥
    ，並領取所餘退股金十餘萬元後，旋即避不見面，致甲○○無法追償，始知受騙
    。
二、案經甲○○訴請臺灣板橋地方法院檢察署檢察官偵查起訴。
    理  由
一、訊據被告乙○○對於右揭時、地，以投資興建球館為由，先後收取告訴人共二百
    四十五萬元之款項，除將其中一百多萬元用供清償個人債務外，其餘約一百萬元
    入股金則於球館興建中陸續借出供個人花用，致球館興建完成開始營業後，被迫
    退股並領取剩餘股款等情供承不諱，核與告訴人於偵審中指述被告以投資球館為
    由，向伊詐取款項，致伊將房地抵押貸款後交予被告，詎被告竟未知會伊即私下
    退股，致伊追償無著，房地則面臨遭拍賣之命運等語之情節大致相符，亦與證人
    丙○○於本院調查及原審審理時證稱：被告僅投資約一百萬元，即沒有再出錢，
    且平時被告就把錢領出去用，所以退股時才會剩下十餘萬元，至於被告向告訴人
    借錢投資一節，伊均不知情等語明確，且有被告個人製作交付告訴人之「球館每
    日、月、年營收分析表」、「股東名冊」等及原審法院八十六年度拍字第一三七
    八號民事裁定、土地設定抵押權契約書、存證信函各一份等在卷可憑；雖被告辯
    稱：伊確有投資興建球館，且其中借款五十萬元係案外人丁○○所借的，丙○○
    卻自其股款中扣除，而伊並無要詐騙告訴人之意思云云，惟查，被告持上開自己
    製作之「球館每日、月、年營收分析表」及「股東名冊」等誇大之表冊，向告訴
    人詐稱：若投資款項，將來球館興建完成後貸款，即可自所貸得之款項中全數退
    回投資之股金，股份則可加倍計算云云，但實際上被告在本件球館興建合作案中
    ，自己並未出資，而僅係出名為股東，且將告訴人所交付之款項，或用供清償個
    人債務，或於投資後陸續領出供個人使用，而於退股後所領之退股款亦分文未付
    予告訴人，隨即逃逸無蹤，足見，被告自始即有為自己不法所有之意圖，並有施
    用詐術之犯行，並足使告訴人陷於錯誤等情，至堪認定。況案外人丁○○借貸之
    五十萬元，係被告自己持丁○○之支票向丙○○借貸五十萬元，嗣該支票沒有兌
    現，所以丙○○才自被告股款中扣除五十萬元等情，復據證人丙○○到庭證述無
    訛，且為被告所不否認之事實，則被告辯稱伊並無詐騙告訴人之意思與犯行云云
    ，所辯顯係事後卸責之詞，不足採信。事證明確，被告犯行洵堪認定。
二、核被告意圖為自己不法之所有，以詐術使人將本人之物交付，所為係犯刑法第三
    百三十九條第一項之罪。被告係實施一個詐欺之行為，接續由告訴人先後二次交
    付款項共計二百四十五萬元，應僅成立一個詐欺罪，公訴人認應成立連續犯，稍
    有未洽。至本件告訴人之出資係歸屬於被告之名下，而以被告之名義投資等情，
    業據告訴人指述明確，則其投資應屬隱名合夥人之性質，依民法第七百零二條規
    定，其財產權移屬於出名營業人即被告所有，被告事後縱未全數出資，亦無侵占
    之可言，公訴人於原審審理中主張本件被告應論以侵占罪等語，亦有未洽，均併
    予敘明。
三、原審因依刑法第三百三十九條第一項，罰金罰鍰提高標準條例第一條前段規定，
    並審酌被告前科素行、犯罪之動機、目的、手段及對告訴人所造成之財產損害甚
    鉅、於偵查中經通緝後到案、審理中亦僅返還告訴人四萬元等一切情狀，以被告
    乙○○意圖為自己不法之所有，以詐術使人將本人之物交付，處有期徒刑二年。
    其認事用法，洵無不當，被告上訴否認犯罪，非有理由，其上訴應予駁回。
四、末查被告曾於七十五年間，因賭博案件，經臺灣板橋地方法院判處有期徒刑三月
    ，併科罰金一千元確定，而於七十五年十二月九日易科罰金執行完畢，有本院被
    告（少年）全國前案紀錄表在卷可按，其執行完畢後，五年以內未曾受有期徒刑
    以上刑之宣告，且於本院調查時，亦已與告訴人和解，經告訴人當庭表示原諒被
    告，有筆錄在卷可稽，經此偵審程序之進行，當知教訓，有所警惕而無再犯之虞
    ，本院認其所宣告之刑，以暫不執行為適當，因依刑法第七十四條第二款規定，
    予以宣告緩刑四年，以啟自新。
據上論斷，應依刑事訴訟法第三百六十八條，刑法第七十四條第二款，判決如主文。
本案經檢察官郭啟東到庭執行職務。
中    華    民    國    八十九    年      三  月    三十一        日
                              臺灣高等法院刑事第二十一庭
                                  審判長法  官  葉  騰  瑞
                                        法  官  黃  本  仁
                                        法  官  江  國  華
右正本證明與原本無異。
不得上訴。
                                        書記官  吳  碧  玲
中     華     民     國    八十九   年       四       月       一       日
附錄本案論罪科刑法條全文：
刑法第三百三十九條第一項：意圖為自己或第三人不法之所有，以詐術使人將本人或
                          第三人之物交付者，處五年以下有期徒刑、拘役或科或
                          併科一千元以下罰金。


司法院資訊處製作；財團法人民間司法改革基金會備份。
